【裁判字號】    88,訴,2083
【裁判日期】    890104
【裁判案由】    給付借款
【裁判全文】
臺灣臺南地方法院民事判決  八十八年度訴字第二○八三號
    原      告  台南縣麻豆鎮農會
    法定代理人  丙○○
    訴訟代理人  乙○○
    被      告  甲○○
                              .
    訴訟代理人  丁○○        .
右當事人間請求給付借款事件，本院判決如左：
    主    文
被告應給付原告新台幣捌拾萬元，及自民國八十六年九月十六日起至清償日止，按年
息百分之十一點四計算之利息，並自民國八十六年十月十六日起至民國八十七年四月
十五日止，按上開利率百分之十，自民國八十七年四月十六日起至清償日止，按上開
利率百分之二十計算之違約金。
訴訟費用由被告負擔。
    事    實
甲、原告方面：
一、聲明：求為判決如主文所示。
二、陳述略稱：本件原告主張訴外人莊智仁以被告甲○○為連帶保證人，先於八十四
    年八月二十六日，向原告借用八十萬元（下稱系爭借款），約定清償期為八十六
    年八月二十六日，嗣屆期未能清償，訴外人莊智仁又於八十六年九月十五日向原
    告辦理展期清償，約定利息仍按年息百分之十一點四計算，遲延履行時，除仍按
    上開利率計息外，逾期清償在六個月以內者，按上開利率百分之十，在六個月以
    上者，按上開利率百分之二十計付違約金，清償期為民國八十七年九月十五日。
    詎屆清償期後，訴外人莊智仁未為清償，經向被告催討，亦置之不理，本利迄未
    清償，為此提起本件訴訟。
三、證據：提出放款帳卡、借據各一件為證。
乙、被告方面：
一、聲明：求為判決原告之訴駁回，如受不利判決，請准被告提供擔保免為假執行。
二、陳述：
  （一）按「民事訴訟如係由原告主張權利者，應先由原告負舉證之責，若原告先不
        能舉證，以證實自己主張之事實為真實，則被告就其抗辯事實即令不能舉證
        ，或其所舉證據上有瑕疵，亦應駁回原告之請求」，最高法院十七年上字第
        九一七號判例意旨參照。查原告要所提出「借據」上之文字與簽名部分，俱
        係出於同一人之筆跡，簽名欄上之署名亦非被告所為，原告主張被告因同意
        擔任系爭借款之連帶保證人而簽立借據，其自需對此連帶保證之合意負舉證
        責任，況查原告所提「借據」中所載「最初貸放」日期係「民國八十四年八
        月二十六日」，於原告提附之「放款帳卡」上之記載始日亦為「民國八十四
        年八月二十六日」，足證系爭借款之發生日期，並非原告所稱之「民國八十
        六年九月十五日」，原告所陳與所提書證已有不符。
  （二）且查原告提出之「放款帳卡」第一行內即記載，該筆借款之到期日為「民國
        八十五年八月二十六日」，非原告所稱之「民國八十七年九月十五日」，則
        系爭「借款」究係為舊債務之展延，亦或新債務之發生？若為舊債務之展延
        ，有無經連帶保證人同意？若係新債務之發生，原告如何交付此消費性借貸
        之款項予借款人？原告對此均未舉證以實其說，徒憑一紙自行填載內容及簽
        名之借據，即要求被告負連帶保證責任，顯於法無據。
    理    由
一、本件原告起訴主張訴外人莊智仁以被告甲○○為連帶保證人，先於八十四年八月
    二十六日，向原告借用八十萬元（下稱系爭借款），約定清償期為八十六年八月
    二十六日，嗣屆期未能清償，訴外人莊智仁又於八十六年九月十五日向原告辦理
    展延，仍以被告為連帶保證人，約定利息按年息百分之十一點四按月計付，遲延
    履行時，除仍按上開利率計息外，逾期清償在六個月以內者，按上開利率百分之
    十，在六個月以上者，按上開利率百分之二十計付違約金，清償期為八十七年九
    月十五日。詎屆清償期後，訴外人莊智仁仍未清償，經向被告催討，亦不予償還
    等情；被告則以上開借據上簽名非被告所為，原告容許主債務人莊智仁辦理延展
    ，並未經伊同意，且系爭借據上第八條所訂：「貴會（即原告）如允許借用人展
    期延期或部份償還時，不必徵求連帶保證人之同意，連帶保證人仍負其責」，應
    屬公平交易法第二十四條規定之顯失公平行為，該借據應屬無效等語，資為抗辯
    。
二、原告主張訴外人莊智仁以被告甲○○為連帶保證人，先於八十四年八月二十六日
    ，向原告借用八十萬元，約定清償期為八十六年八月二十六日，嗣屆期未能清償
    ，訴外人莊智仁又於八十六年九月十五日向原告辦理展延，仍以被告為連帶保證
    人，約定利息按年息百分之十一點四按月計付，遲延履行時，除仍按上開利率計
    息外，逾期清償在六個月以內者，按上開利率百分之十，在六個月以上者，按上
    開利率百分之二十計付違約金，清償期為八十七年九月十五日。詎屆清償期後，
    訴外人莊智仁仍未清償等情，業據提出放款帳卡、借據各一件為證，被告雖抗辯
    系爭借據上之簽名非伊所為，對於主債務人莊智仁辦理展期清償一節並不知情，
    且系爭借據第八條規定顯失公平，契約應屬無效云云。惟查：
  （一）被告自陳系爭借據上之印章係主債務人莊智仁拿到伊家中蓋的等語（見八十
        八年十二月二十一日言詞辯論筆錄），足認系爭借據上之印章為被告親自所
        蓋，而觀伊用章位置係在連帶保證人欄，且借據日期為八十六年九月十五日
        ，已在前筆借款之後，足證被告對於主債務人辦理展期一事已經知悉，並同
        意繼續為連帶保證人。
  （二）被告雖又辯稱：伊於用章時已經生病，並不知道蓋章係為延展所用云云，惟
        並未舉證以實其說，伊空言抗辯不知云云，不足採信。
  （三）被告又提出行政院公平交易委員會八十四年一月二十四日（八四）公壹字第
        ００四九九號函辯稱：系爭借據第八條規定排除民法第七百五十五條規定之
        適用，且顯失公平云云。惟本件展期已經被告於系爭借據上蓋章，顯為被告
        所同意，已如前述，與系爭借據規定：「貴會（即原告）如允許借用人展期
        延期或部份償還時，不必徵求連帶保證人之同意，連帶保證人仍負其責」情
        形顯然不合，被告援引該條約定抗辯伊連帶保證契約應屬無效云云，自不足
        採。
    綜上所述，被告抗辯伊對於系爭借款之展期一事並不知情云云，要不足採。原告
    主張被告為系爭借款之連帶保證人等情，應足信為真實。
三、按稱保證者，謂當事人約定，一方於他方之債務人不履行債務時，由其代負履行
    責任之契約。民法第七百三十九條定有明文。又連帶債務之債權人，得對於債務
    人中之一人或數人，或其全體，同時或先後請求全部或一部之給付，民法第二百
    七十三條第一項亦有明文。本件被告對於系爭借據上蓋章之真正並不爭執，已如
    前述，則被告既任系爭借款債務之連帶保證人，即應負連帶保證訴外人即主債務
    人莊智仁之責任。
四、從而，原告依連帶保證契約請求被告給付借款八十萬元，並自民國八十六年九月
    十六日起至清償日止，按年息百分之十一點四計算之利息，並自民國八十六年十
    月十六日起至八十七年四月十五日止，按上開利率百分之十，自民國八十七年四
    月十六日起至清償日止，按上開利率百分之二十計算之違約金，為有理由，應予
    准許。
五、被告陳明如受不利判決，願供擔保，請求免為假執行，惟原告未為假執行之聲請
    ，被告此部分聲請，即無必要，附此敘明。
六、結論：本件原告之訴為有理由，依民事訴訟法第七十八條，判決如主文。
中      華      民      國    八十九    年      一      月      四      日
                                臺灣臺南地方法院民事第一庭
                                      法      官  李杭倫
右為正本係照原本作成
如對本判決上訴，須於判決送達後廿日內向本院提出上訴狀
中      華      民      國    八十九    年      一      月      四      日
                                      法院書記官  汪維屏


司法院資訊處製作；財團法人民間司法改革基金會備份。
